【裁判字號】    89,自,16
【裁判日期】    891130
【裁判案由】    恐嚇等
【裁判全文】
臺灣宜蘭地方法院刑事判決                            八十九年度自字第一六號
    自  訴  人  丙○○
    即反訴被告
    被      告  乙○○
    即反訴人
右列被告因恐嚇等案件，經自訴人提起自訴以及被告提起反訴，本院判決如左：
    主  文
丙○○、乙○○均無罪。
    理  由
壹、自訴部分：
一、自訴意旨略以：自訴人丙○○於八十九年二月十七日上午十時許，在台灣高等法
    院與被告乙○○達成和解後，自訴人與被告分別一後一前步出法院大門即向右行
    走，大約走了一、二十步左右，被告即轉身以事先私藏之照相機朝自訴人閃光拍
    照，正在令自訴人驚訝並來不及阻止之餘，被告隨身向博愛路急行奔跑，並隨即
    攔住一部已停在路旁之計程車（即車號ＤＴ－八四三由甲○○所駕駛），正準備
    快速離去，此時自訴人頓知情形不對，隨即跟後快步趕上，並阻止被告上車，要
    求將底片取出作廢，並詢問被告為什麼突然拍照，是什麼意思？但被告不言不語
    將該車後座車門關上，立即快速奔跑，離開現場穿越博愛路，自訴人心中立即產
    生對其深表不安，隨即以同年二月二十一日宜蘭郵局十支存證信函要求被告出面
    解決上事，被告亦置之不理，為此被告涉有自訴人人格權之傷害，計涉有刑法第
    三百零九條第一項之普通侮辱罪、刑法第三百零四條第一項之強制罪、刑法第三
    百零五條之恐嚇罪或刑法第三百十五條之一之妨害秘密罪，為此提出本件自訴等
    語。
二、按犯罪事實應依證據認定之，無證據不得推定其犯罪事實。又不能證明被告犯罪
    者，應諭知無罪之判決，刑事訴訟法第一百五十四條、第三百零一條第一項分別
    定有明文。又事實之認定，應憑證據，如未能發現相當證據，或證據不足以證明
    ，自不能以推測或擬制之方法，為裁判基礎 (最高法院四十年台上字第八六號判
    例參照 )。另按認定犯罪事實，所憑之證據，雖不以直接證據為限，間接證據亦
    包括在內，然無論直接或間接證據，其為訴訟上之證明，須於通常一般之人均不
    致於有所懷疑，而得確信其為真實之程度者，始得據之為有罪之認定，倘其證明
    尚未達到此一程度，而有合理性懷疑之存在時，即無從為有罪之認定，此亦有最
    高法院七十六年台上字第四九八六號判例可資參照。
三、自訴意旨認定被告涉有上開自訴意旨所指犯行，係以被告未經自訴人同意即對自
    訴人拍照等語，並以宜蘭第十郵局存證信函第十一號影本及回執各一紙並提出證
    人即駕駛車號ＤＴ－八四三號計程車司機甲○○為其依據，訊據被告乙○○否認
    有對自訴人強行拍照之事等語。
四、經查，依自訴人所提出之上開存證信函雖記載自訴人所自訴之內容，惟是否確有
    此事，僅為自訴人所指述之內容，被告對該信函未加回應，尚難認定被告已默認
    確有該事實。又自訴人雖提出在場之證人甲○○以供本院調查，然本院依自訴人
    所提供之車號查詢車籍資料結果（有車號查詢汽車車籍及八十九年九月二十八日
    台北市監理處函在卷可稽），並依址多次傳喚證人均未到庭，是自訴人所陳是否
    屬實，即無從加以證明。再參之，自訴人所自訴之事實縱令屬實，尚難認屬刑法
    第三百零九條第一項所定之「侮辱」行為，亦尚難認屬刑法第三百零五條「以惡
    害之通知」之行為（二十六年渝非字第一五號可參），再核刑法第三百十五條之
    一第一款係以「無故利用工具或設備窺視、竊聽他人非公開之活動、言論或談話
    」、第二款係以「無故以錄音、照相、錄影或電磁竊錄他人非公開之活動、言論
    或談話」為其要件，而依自訴人所自訴之事實，均未構成各該罪責，且亦未構成
    其他刑罰罪責。是尚難認定被告乙○○涉犯有何自訴人所指之犯行。
五、此外復查無其他積極證據，足以證明被告涉犯自訴人所指罪名，既不能證明被告
    犯罪，自應諭知被告無罪之判決。
貳、反訴部分：
一、反訴意旨略以：反訴人（自訴被告）與反訴被告（即自訴人）於八十九年二月十
    七日上午十時許，在台灣高等法院達成和解後，因反訴被告立即反悔，故構陷自
    訴狀所指之事實，其動機係在於構陷反訴人入罪，並遂其刑事撤銷民事之目的，
    因而認反訴被告涉犯有誣告罪等語。
二、按犯罪事實應依證據認定之，無證據不得推定其犯罪事實。又不能證明被告犯罪
    者，應諭知無罪之判決，刑事訴訟法第一百五十四條、第三百零一條第一項分別
    定有明文。又事實之認定，應憑證據，如未能發現相當證據，或證據不足以證明
    ，自不能以推測或擬制之方法，為裁判基礎 (最高法院四十年台上字第八六號判
    例參照 )。另按認定犯罪事實，所憑之證據，雖不以直接證據為限，間接證據亦
    包括在內，然無論直接或間接證據，其為訴訟上之證明，須於通常一般之人均不
    致於有所懷疑，而得確信其為真實之程度者，始得據之為有罪之認定，倘其證明
    尚未達到此一程度，而有合理性懷疑之存在時，即無從為有罪之認定，此亦有最
    高法院七十六年台上字第四九八六號判例可資參照。
三、反訴意旨認定反訴被告涉有誣告犯嫌，係以反訴被告提出本件自訴，全係為構陷
    反訴人，顯係有誣告反訴人之犯行等語，並提出和解筆錄、台灣高等法院民事庭
    通知書、台灣高等法院八十九年度續字第四號裁定書各一紙，為其認定之依據，
    訊據反訴被告固不否認有陳述前開自訴意旨所指之言詞，惟堅決否認有何誣告犯
    意，辯稱並無反訴人所指之事等語。
四、經查，反訴被告丙○○固具狀指訴反訴人之罪嫌，而反訴被告所指訴之內容，經
    為前開無罪之諭知，綜核反訴被告於前開案件申告之意旨，其請求法院查明自訴
    被告之行為有無涉犯刑法上之罪責，雖經本院調查後認定因證據不足且所指訴之
    內容無涉有刑法之罪責而為無罪之諭知，然反訴被告究有無憑空捏造事實而為誣
    告，尚有合理之懷疑，尚不能遽認反訴被告有誣告之主觀故意或客觀行為。此外
    復查無反訴被告有何被訴犯行，既不能證明其犯罪，自應為無罪之諭知。
五、此外復查無其他積極證據，足以證明反訴被告丙○○涉犯誣告罪名，既不能證明
    反訴被告犯罪，自應諭知無罪之判決。
據上論斷，應依刑事訴訟法第三百四十三條、第三百零一條第一項，判決如主文。
中    華    民    國    八  十  九    年    十  一    月    三  十    日
                                      臺灣宜蘭地方法院刑事第二庭
                                          法  官  郭  淑  珍
右正本證明與原本無異。
如不服本判決，應於判決送達後十日內向本院提出上訴狀( 應附繕本 )
                                          書記官  陳  淑  宜
中    華    民    國    八  十  九    年    十  二    月      一      日


司法院資訊處製作；財團法人民間司法改革基金會備份。
